【裁判字號】    99,交聲,1365
【裁判日期】    990531
【裁判案由】    聲明異議
【裁判全文】
臺灣高雄地方法院交通事件裁定        99年度交聲字第1365號
原處分機關  交通部公路總局高雄區監理所旗山監理站
法定代理人  郭政雄
異  議  人
即受處分人  甲○○
上列受處分人因違反道路交通管理處罰條例案件，對於交通部公
路總局高雄區監理所旗山監理站民國99年5 月3 日所為之處分（
原處分案號：旗監違字第裁85-N00000000號）聲明異議，本院裁
定如下：
    主  文
原處分撤銷。
甲○○普通小型車汽車駕駛人，於普通小型車駕駛執照吊扣期間
仍駕駛普通小型車，經測試檢定酒精濃度超過規定標準，處罰鍰
新臺幣壹萬元，吊銷其普通小型車駕駛執照，參年內不得考領普
通小型車駕駛執照。
    理  由
一、原處分意旨以：異議人即受處分人甲○○（下稱異議人）於
    駕駛執照經吊扣期間，仍於民國98年1 月25日23時15分許，
    飲酒後駕駛車牌號碼GZ-7641 號自用小客車，行經高雄縣六
    龜鄉大津村大津橋前時，為警攔檢查獲，測得異議人呼氣酒
    精濃度達每公升0.86毫克，爰依道路交通管理處罰條例第35
    條第3 項，裁處異議人罰鍰新臺幣（下同）6 萬元，吊銷其
    駕駛執照，3 年內禁考等語。
二、異議意旨略以：異議人上開酒後駕車之交通違規行為，業經
    臺灣高雄地方法院檢察署檢察官以98年度偵字第5211號予以
    緩起訴處分確定，異議人已向高雄市志工觀護協會繳交5 萬
    元罰鍰，何以原處分機關仍裁處罰鍰6 萬元，爰依法聲明異
    議，請求撤銷罰鍰處分等語。
三、按汽車駕駛人，駕駛汽車經測試檢定酒精濃度超過規定標準
    者，處1 萬5 千元以上6 萬元以下罰鍰，並當場移置保管該
    汽車及吊扣其駕駛執照1 年；因而肇事致人受傷者，並吊扣
    其駕駛執照2 年；致人重傷或死亡者，吊銷其駕駛執照，並
    不得再考領；汽車駕駛人經依第1 項規定吊扣駕駛執照，並
    於吊扣期間再有第1 項情形者，處6 萬元罰鍰，並當場移置
    保管該汽車及吊銷其駕駛執照，如肇事致人重傷或死亡者，
    吊銷其駕駛執照，並不得再考領，道路交通管理處罰條例第
    35條第1 項第1 款、第3 項分別定有明文。次按一行為同時
    觸犯刑事法律及違反行政法上義務規定者，依刑事法律處罰
    之。但其行為應處以其他種類行政罰或得沒入之物而未經法
    院宣告沒收者，亦得裁處之。前項行為如經不起訴處分或為
    無罪、免訴、不受理、不付審理之裁判確定者，得依違反行
    政法上之義務規定裁處之；違反行政法上義務而受罰鍰、沒
    入或其他種類行政罰之處罰時，適用本法。但其他法律有特
    別規定者，從其規定，行政罰法第26條、第1 條分別定有明
    文。而上開道路交通管理處罰條例第35條第1 項第1 款規定
    ，係對行為人違反行政法上義務規定之裁處，且該條例關於
    一行為同時觸犯刑事法律及違反行政法上義務規定者，並無
    特別規定，故若汽車駕駛人酒後駕車之行為，經測試檢定酒
    精濃度超過規定標準，而同時涉有刑法第185 條之3 公共危
    險罪嫌時，道路交通管理處罰機關除有行政罰法第26條第1
    項但書得處以其他種類行政罰者之情形，方得裁處其他種類
    行政罰外，關於罰鍰部分，即應依上開行政罰法第26條及道
    路交通管理處罰條例第10條規定移送該管地方法院檢察署處
    理，不得逕依道路交通管理處罰條例第35條第1 項第1 款規
    定，裁處行為人罰鍰之行政罰。
四、再按被告所犯為死刑、無期徒刑或最輕本刑3 年以上有期徒
    刑以外之罪，檢察官參酌刑法第57條所列事項及公共利益之
    維護，認以緩起訴為適當者，得定1 年以上3 年以下之緩起
    訴期間為緩起訴處分，其期間自緩起訴處分確定之日起算，
    刑事訴訟法第253 條之1 第1 項定有明文。而行政罰法第26
    條已明揭一事不二罰之原則，即應受行政罰之行為如經不起
    訴處分或為無罪、免訴、不受理、不付審理之裁判確定者，
    始得依違反行政法上義務規定裁處之。而上開法條規定並未
    包括緩起訴處分在內，惟緩起訴處分就其使被告免於刑事訴
    追之效果而言，雖與不起訴處分相同，然緩起訴處分另須於
    一定期間內遵守或履行刑事訴訟法第253 條之2 各款所規定
    之事項，該須遵守或履行之義務，雖需經受處分之被告同意
    ，與刑罰純屬國家刑罰權單方之規訓不同，然若有刑事訴訟
    法第253 條之3 第1 項各款情形，檢察官仍得依職權或依告
    訴人之聲請，將緩起訴處分撤銷，故緩起訴處分之性質顯與
    不起訴處分不完全相同，而仍有處罰之實質。緩起訴之被告
    依檢察官緩起訴處分命令，向公益團體繳納捐款，係履行檢
    察官所為緩起訴處分命令，性質上自屬於處分金，與罰金為
    相類之處罰。本於對受處分人不利益之規定不得任意擴張解
    釋之原則，自不得類推適用，是受行政罰之行為經緩起訴處
    分，除有符合行政罰法第26條第1 項但書之情形外，即不得
    依違反行政法上之義務規定裁處之。
五、經查：異議人上開駕駛汽車經測試檢定酒精濃度超過規定標
    準，曾經臺灣高雄地方法院檢察署檢察官偵查而為緩起訴處
    分，命異議人立悔過書並向高雄市觀護志工協進會支付5 萬
    元，緩起訴期間為1 年（98年3 月20日至99年3 月19日），
    緩起訴期間已屆滿而未經撤銷等情，有臺灣高雄地方法院檢
    察署檢察官緩起訴處分書、異議人之臺灣高等法院被告前案
    紀錄表在卷可稽。異議人以一酒後駕車之行為，同時觸犯刑
    事法律及違反行政法上義務，經檢察官依刑事法律為緩起訴
    處分，異議人並依據該緩起訴處分向高雄市觀護志工協進會
    支付5 萬元，該捐款之性質與罰金相類，即無由再依違反行
    政法上義務之規定處罰之。是原處分機關就異議人同一酒後
    駕車之行為，再予裁處罰鍰6 萬元，即有違反一事不二罰之
    原則。惟依94年12月28日修正公布，並自95年7 月1 日施行
    之道路交通管理處罰條例第35條第8 項規定：「……前項（
    指有酒精濃度超過規定標準而駕駛車輛等情形）汽車駕駛人
    ，經裁判確定處以罰金低於本條例第92條第3 項所訂最低罰
    鍰基準規定者，應依本條例裁決繳納不足最低罰鍰之部分。
    」，而依其性質道路交通管理處罰條例第35條第8 項應為行
    政罰法第26條第1 項之特別規定，是本件異議人既已支付5
    萬元之緩起訴處分金，參照上開法文規定，異議人僅補繳不
    足部分之罰鍰即1 萬元（計算式為00000-00000 ＝10000 ）
    ，始為適法。
六、另按異議人酒後駕車之違規行為單一，而罰鍰、吊銷駕駛執
    照，及禁考等法律效果與違規行為之存否俱無從分離，且聲
    明異議係由法院審查受處分人所涉之違規事實是否成立，及
    原處分所適用之法條是否正確、裁罰是否適當，是以異議人
    雖僅就罰鍰部分聲明異議，惟為貫徹司法審查作用，並避免
    法院嗣後認定駕駛人並無交通違規行為，惟駕駛人卻已遭原
    處分機關裁處吊銷駕駛執照、禁考等不合理現象，本院亦應
    就吊銷駕駛執照、3 年內不得考領駕駛執照等法律效果予以
    審理，且於對原處分失當時，應自為處分，並就罰鍰、吊銷
    及3 年內不得考領駕駛執照等處罰效果，宜為一併重新諭知
    （臺灣高等法院所屬法院98年法律座談會刑事類提案第23
    號研討結果意旨參照）。原處分機關裁處異議人於普通小型
    車駕駛執照吊扣期間，飲酒後駕駛普通小型車，而吊銷駕駛
    執照，及3 年內禁考部分，係屬其他種類之行政裁罰，於法
    並無不合，雖異議人並未就此提出異議，惟本件酒後駕車只
    有一個交通違規行為，有關其處罰效果之罰鍰、吊銷駕駛執
    照、禁考等與該交通違規行為是否存在無從分離，是一併裁
    定如主文第2 項所示。
七、據上論斷，應依道路交通案件處理辦法第20條前段，裁定如
    主文。
中    華    民    國    99    年    5    月    31    日
                  交通法庭    法  官  王淑惠
以上正本證明與原本無異。
如不服本裁定應於送達後5日內向本院提出抗告狀。
中    華    民    國    99    年    5    月    31    日
                              書記官  黃旭淑

司法院資訊處製作；財團法人民間司法改革基金會備份。
